【裁判字號】    98,交聲,12
【裁判日期】    980209
【裁判案由】    違反道路交通管理處罰條例聲明異議
【裁判全文】
臺灣新竹地方法院交通事件裁定          98年度交聲字第12號
原處分機關  交通部公路總局新竹區監理所
異  議  人
即受處分人  甲○○
上列受處分人因違反道路交通管理處罰條例案件，對於交通部公
路總局新竹區監理所於民國97年10月20日所為之竹監自字第裁50
-E00000000號違反交通事件裁決不服，聲明異議，本院裁定如下
：
    主    文
異議駁回。
    理    由
一、按受處分人，不服道路交通管理處罰條例第8 條主管機關所
    為之處罰者，得於接到裁決書之翌日起20日內，向管轄地方
    法院聲明異議，道路交通管理處罰條例第87條第1 項定有明
    文。又依道路交通管理處罰條例第87條規定向管轄法院聲明
    異議之期間，自裁決送達之翌日起算，並得依法扣除在途期
    間及聲請回復原狀；且交通法庭認聲明異議不合法律上之程
    式或其異議權已經喪失者，應以裁定駁回之，但其不合法律
    上之程式可補正者，應先定期命為補正，逾期不補正者，即
    予駁回，道路交通案件處理辦法第12條及第18條亦分別定有
    明文。
二、原處分意旨略以：異議人即受處分人甲○○於民國96年7月1
    3日16時許，駕駛車牌號碼5361-HJ號自小貨車，行經新竹市
    ○○路○道，有駕車行經有燈光號誌管制之交岔路口闖紅燈
    、駕駛汽車未隨身攜帶駕駛執照之違規行為，經新竹市警察
    局交通隊第一分隊警員陳韋丞當場攔查取締，並掣發舉發違
    反道路交通管理事件通知單，異議人當場拒絕簽收後，警員
    告知到案時間及處所，原處分機關調查後認異議人有前開違
    規行為，依道路交通管理處罰條例第53條第1項、第25條第3
    款規定裁罰新臺幣6 千元，另依同條例第63條記違規點數乙
    點。
三、聲明意異議旨略以：異議人確認當時是綠燈才會行駛，異議
    人與舉發警員各執一詞，是否有更強而有力證明，為何只採
    信警員之論述，另外警員表示會把舉發違規通知單寄到異議
    人家中，但異議人事後只有收到裁決書，導致異議人被裁罰
    雙倍罰鍰，與警員說法不符，為此聲明異議，請求撤銷原處
    分等語。
四、經查：本件原處分機關即交通部公路總局新竹區監理所於民
    國97年10月20日所作成之竹監自字第裁50-E00000000號違反
    道路交通管理事件裁決書，係於97年10月23日送達於異議人
    之住所，由其受雇人簽收無訛等情，有新竹區監理所送達證
    書乙份附卷足稽，是異議人如對原處分機關前開裁決有所不
    服而欲提起異議，依照前揭說明，其20日之合法提出異議期
    間即應自97年10月24日（即收受裁決書之翌日）起算；又異
    議人之戶籍地為新竹縣竹北市縣○○○街75號等情，有法務
    部戶役政連結作業系統資料乙份在卷可憑，再依法院訴訟當
    事人在途期間標準第4條第1項第1 款所規定：道路交通案件
    處理辦法第12條規定交通案件聲明異議之在途期間扣除，如
    當事人居住於處罰機關所在之鄉、鎮、市（包括縣轄市、省
    轄市及院轄市）者，不扣除在途期間之內容，異議人既居住
    在處罰機關即原處分機關交通部公路總局新竹區監理所（地
    址為新竹縣新埔鎮○○路○ 段58號）所在之新竹縣，是以本
    案不扣除在途期間，從而聲明異議期間之末日應係97年11月
    12日星期三，顯見受處分人至遲應於97年11月12日向原處分
    機關聲明異議，方符規定，而本件異議人迄至97年12月16日
    始向原處分機關提出本件聲明異議狀等情，有原處分機關違
    反道路交通管理事件不服裁決聲明異議案件移送書、異議人
    聲明異議狀其上之收文戳記及異議人所提聲明異議狀內之具
    狀日期各乙份存卷可稽，揆諸前揭規定，足見異議人所為上
    開聲明異議已逾20日之聲明異議期間，顯然不合法律上之程
    式，且屬無從補正之事項，自應將其異議駁回。
五、受處分人另辯稱其拒絕簽收舉發通知單時，警員曾告知會再
    以郵寄方式送達，惟伊未收到任何通知導致遭裁決雙倍罰鍰
    云云。然按行為人有道路交通管理處罰條例之情形者，應填
    製舉發違反道路交通管理事件通知單，並於被通知人欄予以
    勾記，當場舉發者，應填記駕駛人或行為人姓名、性別、出
    生年月日、地址、身分證統一編號及車主姓名、地址、車牌
    號碼、車輛種類。被查獲之駕駛人或行為人為受處分人時，
    應於填記通知單後將通知聯交付該駕駛人或行為人簽名或蓋
    章收受之；拒絕簽章者，仍應將通知聯交付該駕駛人或行為
    人收受，並記明其事由及交付之時間；拒絕收受者，應告知
    其應到案時間及處所，並記明事由與告知事項，視為已收受
    ，違反道路交通管理事件統一裁罰基準及處理細則第11條第
    1項第1款定有明文。經查，本件執勤警員因於上開時地發覺
    受處分人有前開違規行為當場攔停掣單舉發，因受處分人拒
    絕簽名收受舉發通知單，遂告知受處分人應到案時間、處所
    ，並於舉發違反道路交通管理事件通知單上註記等情，核諸
    本件舉發違反道路交通管理事件通知單移送聯者簽章欄處確
    有記載「拒簽收，已告知到案時間、處所」等字樣，且受處
    分人在聲明異議狀內亦承認其有拒簽收之情事，揆諸前開規
    定，應視為受處分人已收受該通知單而完成送達，舉發單位
    自無須再將舉發通知單郵寄予受處分人甚為明確，且受處分
    人於遭警員舉發時，即已知悉有此情事存在，其相關申訴權
    利或得以繳納最低金額罰鍰結案之利益，均未受到限制，是
    受處分人此部分之辯解，亦不足執為有利之認定，附此敘明
    。
五、據上論斷，應依道路交通案件處理辦法第18條前段，裁定如
    主文。
中    華    民    國    98    年     2    月     9    日
                  交通法庭    法  官  林惠君
以上正本證明與原本無異。
如不服本裁定，應於裁定送達後5日內向本院提出抗告狀。
中    華    民    國    98    年    2     月     9    日
                              書記官  蔣淑君


司法院資訊處製作；財團法人民間司法改革基金會備份。
